---
title: "Relatório 2 IBI5086 - 5/11/2019"
subtitle: "Vinícius jardim Carvalho - nUSP 6802691"
output:
  pdf_document: null
  fig_caption: yes
  includes:
    in_header: mystyles.sty
  keep_tex: yes
  html_document:
    df_print: paged
  toc: yes
  toc_depth: '2'
---

# IBI5086 - Projeto 2
## Efeitos genéticos

## 1. Gerar dados de genótipos de 10 Marcadores (codominantes, sob EHW e Eq.L):
```{r message=FALSE, warning=FALSE, include=FALSE, paged.print=FALSE}
rm(list=ls(all=TRUE)) # removendo todos os objetos criados anteriormente
search()

# carregando pacotes
library("moments")
library(lattice)
library(car)
# library(BHH2)
require(fBasics)
```



Gerar dados de fenótipos quantitativos (pela mistura de normais):

```{r echo=TRUE, message=TRUE, warning=FALSE, paged.print=FALSE}
### Gerar dados genotípicos de 10 marcadores dialélicos (SNPs)
# Marcadores em Eq. de Hardy Weinberg e em Eq. de Ligação
# Gerar dados genotípicos pela Bin(n=2,p=P(A))
# vetor de probab. de ocorrência do alelo de risco A para cada loco
set.seed(13)
nSNP<-10
p <- sample(seq(0.2,0.8,0.1),nSNP,replace = T)
n <- 200
# Matriz xg: cada coluna com os dados simulados (X=0,1,2 alelos de risco)
# Matriz ct contém as frequências de 0, 1 e 2 para cada marcador 
xg<- matrix(NA,n,nSNP)
colnames(xg)<-paste("snp",1:nSNP,sep="")
ct<-matrix(NA, nSNP, 3)
colnames(ct)<-c(0,1,2)
rownames(ct)<-paste("snp",1:nSNP,sep="")
for (i in 1:nSNP){
  set.seed(i+45)
  xg[,i] <- rbinom(n,2,p[i])
  ct[i,]<-table(xg[,i]) 
}

xg
ct

#Gráfico de barras
par(mfrow=c(2,5))
for (i in 1:nSNP){
  barplot(summary(as.factor(xg[,i])),main=p[i])
}
```
## Gerar dados de uma covariável (X1: quantitativa) e uma variável binária (X2)
```{r echo=TRUE, message=TRUE, warning=FALSE, paged.print=FALSE}
# Variável binária
## Supondo ser o sexo do indivíduo
## M=1; F=2
sexo<-sample(c(1,2),n,replace = T)

# Quantitativa
## Supondo ser o IMC da pessoa
## https://www.scielosp.org/article/rpsp/1998.v3n3/164-173/
## Lembrar que a variável quantitativa criada tem correlação com a biária, apesar da média entre homens e mulheres serem próximas
imc<-vector(length = n)
# Mulheres
imc[sexo==1]<-rnorm(n = sum(sexo==1),mean = 22.3,sd = 3.5)
summary(imc[sexo==1])
# Homens
imc[sexo==2]<-rnorm(n = sum(sexo==2),mean = 22.6,sd = 3.5)
summary(imc[sexo==2])

# Quantitativa sem dependência
## Supondo ser o concentração de glicose no sangue em mg/dL
glu<-rnorm(n = n,mean = 80,sd = 10)
summary(glu)

### Gerar fenótipos quantitativos para o Loco 1
p[1]
#Gerar dados de fenótipos pela Mistura de Normais para um único loco
#ya: marcador com efeito aditivo “a” (uniloco)
#yad: marcador com efeito aditivo e de dominância, “a” e “d” (uniloco)
#miaa =mi-a; miAa=mi+d; miAA=mi+a 
#tal que: a=(miAA-miaa)/2  e  d = miAa - (miAA + miaa)/2
#mi=(miaa+miAA)/2

# Modelo1: Efeito aditivo de G1 e efeito de X1
gera.phen <- function (loco,var,ef){
  y <- matrix(NA,n,1)
  for(i in 1:n){
    if (loco[i] == 0) y[i,]<- rnorm(1,mi-a+var[i]*ef,s2)
    if (loco[i] == 1) y[i,]<- rnorm(1,mi+d+var[i]*ef,s2)
    if (loco[i] == 2) y[i,]<- rnorm(1,mi+a+var[i]*ef,s2)}
  cbind(loco,y)
}
mi=165
a=15
d=0
ef=5
s2=8
set.seed(988)
phen1 <- gera.phen(xg[,1],glu,ef)
head(phen1)
summary(lm(phen1[,2]~xg[,1]+glu))

# Modelo2: Efeito aditivo de G1 e efeito de X2

mi=165
a=15
d=0
ef=12
s2=8
set.seed(988)
phen2 <- gera.phen(xg[,1],sexo,ef)
head(phen2)
summary(lm(phen2[,2]~xg[,1]+sexo))

#  Modelo3: Efeito aditivo e de dominância de G1 e de G2 com as interações

### Gerar fenótipo com efeito de interação entre locos SNP3 e SNP4
### Gerar dados de fenótipos pela Mistura de Normais para dois locos
### Modelo com efeitos aditivos dos dois locos, “aL1” e “aL2”, 
### e efeito de interação aditivo*aditivo (“aL1aL2”) (modelo biloco)

#parâmetros fixados
mi=165
aL1=15
dL1=8
aL2=10
dL2=4.5
aL1aL2= 20
aL1dL2=2
dL1aL2=7
dL1dL2=20
s2=25

#variáveis
xaL1<-Recode(xg[,1], "0=(-1);1=0;2=1")
xdL1<-Recode(xg[,1], "0=0;1=1;2=0")
xaL2<-Recode(xg[,2], "0=(-1);1=0;2=1", as.factor=FALSE)
xdL2<-Recode(xg[,2], "0=0;1=1;2=0", as.factor=FALSE)

gera.phenL1L2 <- function (xaL1,xdL1,xaL2,xdL2){
  y <- matrix (NA,n,1)
  for(i in 1:n){
    y[i]<- rnorm(1,mi + 
                   aL1*xaL1[i]+dL1*xdL1[i]+
                   aL2*xaL2[i]+dL2*xdL2[i]+
                   aL1aL2*(xaL1[i]*xaL2[i])+
                   aL1dL2*(xaL1[i]*xdL2[i])+
                   dL1aL2*(xdL1[i]*xaL2[i])+
                   dL1dL2*(xdL1[i]*xdL2[i]),s2)
  }
  return(y)
}

set.seed(998877)
y12<- gera.phenL1L2(xaL1,xdL1,xaL2,xdL2)
head(y12)
summary(lm(y12~xaL1*xdL1*xaL2*xdL2))
```

### Gerar uma variável categórica (1=D e 0=ND) a partir do fenótipo quantitativo: estabeleça um ponto de corte para a categorização.
```{r echo=TRUE, message=TRUE, warning=FALSE, paged.print=FALSE}
# M1
phen1d<-phen1[,2]
phen1d[phen1[,2]>=median(phen1[,2])]<-1
phen1d[phen1[,2]<median(phen1[,2])]<-0

# M2
phen2d<-phen2[,2]
phen2d[phen2[,2]>=median(phen2[,2])]<-1
phen2d[phen2[,2]<median(phen2[,2])]<-0

# M3
y12d<-y12
y12d[y12>=median(y12)]<-1
y12d[y12<median(y12)]<-0
```
### Modelagens
#### Ajustar modelos de ANOVA e/ou regressão na análise do fenótipo quantitativo
```{r echo=TRUE, message=TRUE, warning=FALSE, paged.print=FALSE}

summary(lm(phen1[,2]~xg[,1]+glu))
anova(lm(phen1[,2]~xg[,1]+glu))

summary(lm(phen2[,2]~xg[,1]+sexo))
anova(lm(phen2[,2]~xg[,1]+sexo))

summary(lm(y12~xaL1*xdL1*xaL2*xdL2))
anova(lm(y12~xaL1*xdL1*xaL2*xdL2))
```

#### Ajustar modelos de regressão logística na análise do fenótipo binário
#### Considerar modelos Unilocos e Munltilocos (Bilocos, Seleção de variáveis)
#### Construir Gráficos Manhattan para modelos SEM e COM efeitos de covariáveis.


